【裁判字號】    98,訴,690
【裁判日期】    980821
【裁判案由】    給付貨款
【裁判全文】
臺灣臺中地方法院民事判決               98年度訴字第690號
原      告  立任機械有限公司
法定代理人  乙○○
訴訟代理人  林基豐  律師
被      告  明崴印刷裝訂有限公司
法定代理人  甲○○
上列當事人間請求給付貨款事件，經本院於民國98年7月21日言
詞辯論終結，判決如下：
    主      文
被告應給付原告新臺幣伍拾伍萬伍仟元，及自民國九十八年三月
二十四日起至清償日止按週年利率百分之五計算之利息。
訴訟費用新臺幣陸仟零陸拾元，由被告負擔。
本判決於原告以新臺幣壹拾玖萬元為被告供擔保後，得假執行。
但被告以新臺幣伍拾伍萬伍仟元為原告預供擔保，得免為假執行
。
    事實及理由
壹、程序事項：
    被告經合法通知，未於最後言詞辯論期日到場，核無民事訴
    訟法第386條各款所列情形，爰依原告之聲請，由其一造辯
    論而為判決。
貳、兩造爭執要旨：
一、原告主張：被告公司於95年3月14日向原告購買摺紙機（規
    格K72/4KLI(4盤3刀）1台，立式加壓收紙機2台，約定總價
    為新台幣（下同）156萬元，並簽立合約書一紙為證，付款
    方式為：(一)合約成立時，被告應給付10萬元；(二)交付機器時
    ，支付現金（現金支票）68萬元；(三)餘款78萬元，分12期，
    每期支付65,000元付清，而原告早已依合約履行交付貨品義
    務，惟被告直至97年9月15日為止僅付款1,005,000元，剩餘
    555,000 元貨款積欠未清償，故依據買賣之法律關係提起本
    件訴訟等語。並聲明：(1)被告應給付原告555,000元，及自
    起訴狀繕本送達被告之翌日起至清償日止按週年利率百分之
    5計算之利息；(2)願供擔保，請准宣告假執行。
二、被告抗辯：甲○○為被告公司現任之負責人，於擔任負責人
    期間並未與原告為買賣交易之行為，故不知道有本件買賣交
    易行為，且前任負責人丙○○亦稱並未積欠貨款未清償，況
    果若有積欠，亦應向丙○○求償。況原告之請求，自95年3
    月14日起至今，已罹於2年之短期時效，是被告亦得拒絕給
    付等語。並聲明：(1)原告之訴及假執行之聲請均駁回。
    (2)如受不利判決，願供擔保請准宣告免為假執行。
參、本件經兩造整理並協議簡化爭點如下：
一、不爭執事項：（本院採為判決之基礎）
  (一)丙○○為被告公司之前任負責人，於96年7月6日為負責人變
    更登記，由甲○○接任成為現任負責人。
  (二)被告公司負責人甲○○自97年2月15日起，陸續於同年2月15
    日、同年3月15日、同年4月15日、同年6月15日、同年7月15
    日、同年8月15日、同年9月15日簽發以票面金額65,000元之
    支票予原告公司。
  (三)被告公司目前於公司內設置有摺紙機三台及配備三台，並曾
    向原告公司請求維修。
二、爭執之事項：
  (一)被告公司前任負責人丙○○是否曾於95年3月14日以被告公
    司名義向原告公司購買系爭機械，並約定買賣金額為156萬
    元（下稱系爭買賣契約）？
  (二)倘買賣契約關係存在於原告與被告之間，原告貨款請求權是
    否罹於消滅時效?
肆、得心證之理由：
一、原告主張被告公司於95年3月14日向原告購買摺紙機（規格
    K72/4KLI(4盤3刀）1台，立式加壓收紙機2台，約定總價為
    新台幣（下同）156萬元，並簽立合約書一紙為證，付款方
    式為：(一)合約成立時，被告應給付10萬元；(二)交付機器時
    ，支付現金（現金支票）68萬元；(三)餘款78萬元，分12期，
    每期支付65,000元付清，提出合約書1紙為證，又證人即被
    告公司之前任負責人丙○○到庭證稱：「（問：你是被告公
    司之前的實際負責人或僅係掛名負責人？）我是實際負責人
    。」、「（提示本件系爭合約書，並問：該合約書是否你與
    原告公司所簽立？）是的。」、「（問：是否確實有跟原告
    公司購買摺紙機1台、立式加壓紙台2台，合計金額為156萬
    元？）是的。」、「（問：買機器的錢是否有付清？）未付
    清，分期付款」、「（問：後來公司為何沒有再擔任負責人
    ？）因為公司債務無法承接，後來給柯先生承接，我在交給
    柯先生時，有口頭告訴柯先生，公司一些債務的事情，包含
    本件合約債務未清償的事情，柯先生一開始有還錢，但是後
    來不知道何原因，他就對這筆債務有所爭執，而不願意清償
    ，因為被告在還款時，我還有在公司，後來在年終時，柯先
    生說我不是公司的人員之後，我就離開該公司。」、「（問
    ：是否知道為何被告公司負責人不願意支付剩餘貨款？）不
    知道，但是我有告訴他。」、「（問：買賣契約的機器是否
    確實有交給被告公司？）有的。」、「（問：在你離開公司
    時，機器是否還在？）有的。」、「（問：你在交接時有無
    告訴被告有這筆債務？）我是在交接時與交接後，有告訴被
    告這筆買賣契約的債務。」等語，是見被告公司於前任負責
    人時期，確實在95年3月14日向原告購買合約所示之三台機
    器，且原告確實已將機器交付與被告公司，對於部分貨款並
    未付清，並於交接時有告知現任負責人尚有部分貨款尚未清
    償，被告法定代理人抗辯其不知悉有本件借款之情事，顯與
    事實不符。又被告公司雖歷經證人丙○○及甲○○二位負責
    人，然基於公司法人格之一體性，被告公司事後即使應由現
    任負責人甲○○接任，其對於被告公司先前負擔之債務，仍
    無法據此主張免責，是被告抗辯其不知悉本件貨款債務、及
    本件債務應由證人丙○○負擔云云，均非可採。
二、按商人、製造人、手工業人所供給之商品及產物之代價，其
    請求權因二年間不行使而消滅；時效完成後，債務人得拒絕
    給付，民法第127條第8款及第144條第1項分別定有明文。本
    件原告公司之營業項目為：機械設備製造業、機械批發業、
    機械器具零售業、國際貿易業等，此有有限公司設立登記表
    附卷可參，足見原告係以產銷各類型機器為主之製造商人，
    是其向被告公司出售機器之價金請求權，應有上開短期時效
    規定之適用。
三、次按民法第129條第1項第2款所稱之承認，係因時效而受利
    益之當事人（債務人）向請求權人表示認識其請求權存在之
    觀念通知。又此項承認無須一一明示其權利之內容及範圍等
    ，以有可推知之表示行為即為已足，故如債務人之一部清償
    或緩期清償均可視為對於全部債務之承認（最高法院86年度
    台上字第3355號判決意旨可資參照），查本件兩造簽訂合約
    書之時間雖係於被告前任負責人丙○○所簽立，而被告公司
    係於96年7月6日為變更負責人登記為甲○○，此可參照經濟
    部中部辦公室98年4月22日經中三字第09834758040號函所附
    之變更登記表資料足稽。而被告公司負責人於明知兩造間尚
    有貨款債務尚未清償，卻自97年2月15日起，陸續於同年2月
    15日、同年3月15日、同年4月15日、同年6月15日、同年7月
    15 日、同年8月15日、同年9月15日簽發以票面金額65,000
    元之支票予原告公司以供兌現（參照前揭兩造不爭執部分）
    ，足見被告公司事後對於原告之貨款請求權有承認之事實，
    而生消滅時效中斷之效力。復查，原告係於98年3月16日提
    起本件訴訟（參照原告民事起訴狀所蓋本院收狀章），是以
    被告公司最後支付款項之時間觀之，本件原告之貨款請求尚
    未罹於兩年短期時效，是被告提出時效抗辯云云，應非可採
    。
四、綜上所述，原告依兩造間之買賣關係請求被告給付剩餘貨款
    555,000元，及自起訴狀繕本送達被告之翌日（即98年3月24
    日）起至清償日止按週年利率百分之5計算之遲延利息，為
    有理由，應予准許。
五、兩造各自陳明願供擔保聲請宣告假執行及免為假執行，經核
    均與法律規定相符，爰分別酌定相當擔保金額准許之。
伍、訴訟費用負擔之依據：民事訴訟法第78條。
中    華    民    國    98    年    8     月    21    日
                  民事第三庭    法  官  許石慶
正本係照原本作成。
如對本判決上訴，須於判決送達後20日內向本院提出上訴狀。
中    華    民    國    98    年    8     月    21    日
                                書記官


司法院資訊處製作；財團法人民間司法改革基金會備份。
